【裁判字號】    98,訴,1656
【裁判日期】    981130
【裁判案由】    違反毒品危害防制條例
【裁判全文】
臺灣彰化地方法院刑事判決              98年度訴字第1656號
公  訴  人  臺灣彰化地方法院檢察署檢察官
被      告  甲○○
上列被告因毒品危害防制條例案件，經檢察官提起公訴（98年度
毒偵字第1735號）及移送併案（98年度毒偵字第9148號），本院
改行簡式審判程序，判決如下：
    主  文
甲○○施用第一級毒品，累犯，處有期徒刑壹年。扣案海洛因貳
小包（分為驗餘淨重零點壹貳公克、毛重點柒捌公克）及包
裝袋貳個，均沒收銷燬之。
    事實及理由
一、犯罪事實：
  (一)甲○○前因施用毒品案件，經觀察勒戒後，復經強制戒治，
    於民國（下同）90年3月22日停止執行出監，於90年9月21日
    保護管束期滿未經撤銷戒治，視為執行完畢。於強制戒治執
    行完畢五年內，再於93年3月間某日起至同年11月8日連續
    施用海洛因、安非他命多次，94年3月29日經臺灣高等法院
    臺中分院94年度上訴字第37號判決，處有期徒刑1年1月、10
    月，定應執行有期徒刑1年9月；復自94年3月1日起，至同
    年7月17日止，連續施用海洛因、安非他命多次，經本院94
    年度訴字第1465號判決處有期徒刑1年（減刑為6月）、8月
    （減刑為4月），另因詐欺案件，經臺灣雲林地方法院95
    年度易字第387號判決處有期徒刑8月（減刑為4月）確定。
    上開案件，減刑後定應執行刑為有期徒刑1年1月，與上
    述接續執行，甫於97年4月30日假釋期滿未經撤銷，視為
    執行完畢（構成累犯）。
  (二)甲○○仍不知悔改，於98年7月28日，在臺中或彰化某處，
    向綽號「阿龍」男子以新台幣2000元購買摻有海洛因成分之
    粉末2小包，以供自己施用。「阿龍」並贈送一些甲基安非
    他命給甲○○帶回家施用。甲○○返回彰化縣彰化市○○路
    171巷30號2樓住處後，基於施用第一、二級毒品之犯意，於
    98年7月28日22時許，在同上居所，以將海洛因及甲基安非
    他命置於香菸內點燃吸食之方式，同時施用第一級毒品海洛
    因及第二級毒品甲基安非命1次。
  (三)嗣於98年7月29日15時20分許，為警持搜索票，在其彰化縣
    彰化市○○路171巷30號2樓查獲，並在甲○○身上扣得第一
    級毒品海洛因1小包（驗餘淨重0.132公克），經員警採尿送
    驗結果「甲基安非他命、安非他命、可待因、嗎啡」均呈陽
    性反應。另經警於98年8月26日下午3時30分許，為警在彰化
    市○○路○段121巷4號1753室甲○○兒子租處內，查獲甲○
    ○持有並擺放之上述另一小包毒品海洛因（毛重3.78公克）
    。
二、認定事實所憑之證據及理由：
  (一)被告於本院於警詢、偵查、審理中之自白。
  (二)彰化縣警察局彰化分局委託檢驗尿液代號與真實姓名對照認
    證單，證明被告接受採尿送驗之事實。
  (三)詮昕科技股份有限公司濫用藥物尿液檢驗報告書，證明被告
    驗尿呈現「甲基安非他命、安非他命、可待因、嗎啡」之陽
    性反應。按行政院衛生署管制藥物管理局93年7月16日管檢
    字第0930006 199號函示意見：「依據Clark's Analysis of
    Drugs and Poisons一書第三版之記載：...第一級毒品海洛
    因亦可代謝成嗎啡，且海洛因常見含有少量6-乙醯可待因雜
    質成分，該成分可代謝為可待因及嗎啡。...」（參照行政
    院衛生署管制藥品管理局發行「濫用藥物檢驗相關解釋彙編
    」P.14）故可證明被告因施用海洛因而同時檢出「可待因、
    嗎啡」陽性反應。又上述部分尿液檢驗報告中顯示被告甲基
    安非他命之指數遠超過安非他命指數，依法務部調查局93年
    5月4日調科壹字00000000 000號函示意見：「依據英國藥學
    協會所編之Clark's isolation and indentification of
    drugs乙書..記載人體施用甲基安非他命後，在主要代謝物
    中未改變型態之甲基安非他命佔施用劑量達43％，而安非他
    命則為約5％。」（司法院編印，法官辦理刑事案件參考手
    冊(一)--毒品危害防制條例部分--P.168）被告尿液中排出之
    部分安非他命反應，應係甲基安非他命之代謝物。
  (四)98年7月29日扣得第一級毒品海洛因1小包（驗餘淨重0.132
    公克）經行政院衛生署草屯療養院鑑定，確實為海洛因成分
    無誤，有該院草療鑑字第0980900027號鑑定書可證。又98年
    8月26日下午3時30分許扣得海洛因一小包（毛重3.78 公克
    ），經警以試紙初驗，呈現毒品海洛因反應，有警員林裕仁
    之證詞（98年度偵字第7503號卷第48頁）及照片可證（同上
    卷第32頁）。
  (五)不再送觀察勒戒之理由：
    按毒品危害防制條例於92年7月9日修正公布，自93年1月9日
    施行，其中第20條、第23條將施用毒品之刑事處遇程序，區
    分為「初犯」及「五年內再犯」、「五年後再犯」。依其立
    法理由之說明：「初犯」，經觀察、勒戒或強制戒治後，應
    為不起訴處分或不付審理之裁定；經觀察、勒戒或強制戒治
    執行完畢釋放後，「五年內再犯」者，因其再犯率甚高，原
    實施之觀察、勒戒及強制戒治既已無法收其實效，爰依法追
    訴或裁定交付審理。至於經觀察、勒戒或強制戒治執行完畢
    釋放後，「五年後再犯」者，前所實施之觀察、勒戒或強制
    戒治已足以遮斷其施用毒品之毒癮，為期自新及協助其斷除
    毒癮，仍適用「初犯」規定，先經觀察、勒戒或強制戒治之
    程序。從而依修正後之規定，僅限於「初犯」及「五年後再
    犯」二種情形，始應先經觀察、勒戒或強制戒治程序。倘被
    告於五年內已再犯，經依法追訴處罰，縱其第三次（或第三
    次以上）再度施用毒品之時間，在初犯經觀察、勒戒或強制
    戒治執行完畢釋放五年以後，已不合於「五年後再犯」之規
    定，且因已於「五年內再犯」，顯見其再犯率甚高，原實施
    觀察、勒戒或強制戒治，已無法收其實效，即應依該條例第
    10條處罰（最高法院95年度第7次刑事庭會議決議參照）。
    本件被告前因施用毒品案件，經強制戒治後停止出所，已於
    90年9月21日保護管束期滿未經撤銷戒治，視為執行完畢。
    又於強制戒治執行完畢五年內，於93年3月間某日起至同年
    11月8日連續施用海洛因、安非他命多次（臺灣高等法院臺
    中分院94年度上訴字第37號判決）、自94年3月1日起至同年
    7月17日止，連續施用海洛因、安非他命多次（本院94年度
    訴字第1465號判決），有卷附臺灣高等法院被告前案紀錄表
    、判決書附卷可證。被告既曾於「五年內再犯」，且經法院
    判處罪刑確定，其又於98年7月28日施用毒品，即非屬該條
    例第20條第3項所定「五年後再犯」之情形，仍應論以毒品
    危害防制條例第10條第1、2項之施用第1、2級毒品罪。
  (六)被告自白核與事實相符，足堪採信。本件事證明確，被告施
    用第一、二級毒品犯行，已可認定。
三、論罪科刑：
  (一)核被告所為，係犯毒品危害防制條例第10條第1、2項之施用
    第一、二級毒品罪。被告持有毒品之低度行為，應為施用之
    高度行為所吸收，不另論罪。因持有毒品部分已被施用所吸
    收，單一持有行為無從分割，基於審判不可分原則，98年8
    月26日查獲另一小包海洛因（毛重3.78公克）部分，當為起
    訴效力所及，既經檢察官併案，當一併審理。又被告於偵訊
    中稱是同時將一、二級毒品混合施用，一行為觸犯兩罪名，
    此一供述別無他證據可以推翻，故被告乃一行為同時觸犯二
    罪名之想像競合犯，應以較重罪名之施用第一級毒品罪論處
    。
  (二)被告有犯罪事實欄內之徒刑執行經過，此有臺灣高等法院被
    告全國前案紀錄表可稽，其受此有期徒刑執行完畢後，五年
    以內故意再犯有期徒刑以上之罪，應依累犯規定，加重其刑
    。
  (三)量刑審酌：被告十餘年來各項前科不斷，素行不良，被告自
    述太太已往生，家中尚有兒子、媳婦、二名孫子等家庭狀況
    ，被告既然身為祖父，卻不知潔身自愛以身作則，一再吸毒
    沈淪，實不可取，及被告犯後坦承犯行，態度尚稱良好等一
    切因素，量處如主文所示之刑，以示懲儆。
  (四)毒品危害防制條例第18條第1項前段：「查獲之第一、二級
    毒品及專供製造或施用第一、二級毒品之器具，不問屬於犯
    人與否，均沒收銷燬之。」，扣案之一級毒品海洛因共2包
    （分為驗餘淨重0.132公克、毛重3.78公克），既經鑑定及
    初驗為毒品無誤，無論何人所有均應沒收，又包裝袋使用後
    沾染毒品無法徹底分離，況且實務上也不可能先將包裝袋洗
    淨後，才分別將之與毒品各別「沒收銷燬之」「沒收之」，
    故應一併依毒品危害防制條例第18條第1項前段沒收銷燬之
    。
四、適用法律：
  (一)刑事訴訟法第273條之1第1項、第310條之2、第454條第1項
    。
  (二)毒品危害防制條例第10條第1、2項、第18條第1項前段。刑
    法第11條前段、第47條第1項、第55條。
本案經檢察官王元郁到庭執行職務。
中    華    民    國    98    年    11   月    30     日
                  刑事第四庭    法  官  葉明松
以上正本證明與原本無異。
如不服本判決應於收受判決後10日內向本院提出上訴書狀，並應
敘述具體理由；其未敘述上訴理由者，應於上訴期間屆滿後20日
內向本院補提理由書（均須按他造當事人之人數附繕本）「切勿
逕送上級法院」。
中    華    民    國    98    年    11   月    30     日
                                書記官  施秀青
附錄本案論罪法條：
毒品危害防制條例第10條
施用第一級毒品者，處 6 月以上 5 年以下有期徒刑。
施用第二級毒品者，處 3 年以下有期徒刑。


司法院資訊處製作；財團法人民間司法改革基金會備份。
